臺灣板橋地方法院刑事判決　　　　　　　　　　　　九十二年度訴字第二六二九號
　　公　訴　人　臺灣板橋地方法院檢察署檢察官
　　被　　　告　丙○○
右列被告因殺人未遂等案件，經檢察官提起公訴（九十二年度偵字第一九九五四號）
，本院判決如左：
    主  文
丙○○以加害生命之事，恐嚇他人致生危害於安全，處有期徒刑肆月，如易科罰金，
以佰元折算壹日。緩刑貳年。扣案之打火機壹個、空塑膠桶貳個均沒收。
    事  實
一、緣丙○○係甲○○（起訴書誤載為「詹玲蓁」）之夫，與其岳父乙○○感情素有
    不睦。民國九十二年十月中旬之某日，甲○○因與丙○○發生爭執，遂攜子劉翔
    霖離家出走，丙○○因不知甲○○去向，即懷疑其岳父乙○○有意藏匿甲○○及
    劉翔霖。竟於同年十一月一日上午九時四十分許，前往乙○○在台北縣中和市○○路一巷二十八弄十二號一樓住處，要求乙○○交出甲○○母子，並與乙○○發
    生口角，丙○○因此悻然離去。竟明知乙○○上開住處係現供人使用之住宅，仍
    基於放火之犯意，於同日上午十時九分許，騎乘其所有ＦＶＯ－七七二號重型機
    車，前往位在台北縣永和市○○路五七三號之「永和加油站」加油，並以其所有
    之二只塑膠桶盛裝汽油（共計購買九五無鉛汽油二十三點三九公升），隨即返回
    乙○○上開住處，再次質疑乙○○有意隱瞞甲○○母子所在，見乙○○仍堅稱其
    不知情，遂將其中一桶汽油灑出約二點二公升在乙○○上開住宅前之道路上，手
    持打火機一個預備放火。並以「把小孩交出來，不然讓你們死得很難看」等加害
    生命之事恐嚇乙○○，使乙○○心生畏懼，致生危害於其安全。嗣經鄰居發現上
    前阻止，始未著手引火點燃。乙○○見狀隨即報警查獲上情，並扣得打火機二個
    （除上述打火機外，另一個在丙○○口袋內查獲）、上開盛裝在塑膠桶內之剩餘
    汽油十七點八公升暨空塑膠桶二個，及機車置物箱內之瓦斯罐一個。
二、案經乙○○訴由台北縣政府警察局中和分局報告臺灣板橋地方法院檢察署檢察官
    偵查起訴。
    理  由
一、訊據被告丙○○於本院審理中矢口否認右揭犯行，辯稱：其係因車輛拋錨需要加
    油而購買該二桶汽油，並將之放置在機車腳踏板處，可能是不小心灑出，並非有
    意縱火潑灑云云。經查：
  (一)右開犯罪事實業經被害人乙○○於偵訊中指述甚詳（臺灣板橋地方法院檢察署九
    十二年度偵字第一九九五四號卷宗第四十一頁），並經證人即被害人乙○○之妻
    詹林嬌於同次偵訊中證述屬實。而扣案之九五無鉛汽油二十三點三九公升，係被
    告於九十二年十一月一日上午十時九分許在「永和加油站」購買，扣除加入其騎
    乘之機車部分以外，分以二只十公升容量之塑膠桶盛裝等情，亦經證人即加油站
    員工陳志宏於警詢中證述綦詳（上開偵查卷第八頁），且有統一發票一紙、照片
    二幀、加油站監視錄影帶翻拍畫面一紙在卷可查。再者，被告在被害人乙○○住
    處門前所灑出之汽油形成之油漬，長度約三十公分、寬度約十公分，亦有現場照
    片六幀附卷可稽。由上開證物觀之，該汽油桶錐形上蓋附有卡榫，圓形上蓋則以
    螺紋旋緊，若非經被告打開上蓋，本不易自行鬆脫，更無溢出液體之可能；況該
    塑膠桶容量達十公升，如有不慎傾倒情形，必將因塑膠桶本身重量致桶身翻落而
    大量溢出汽油，亦無僅漏逸二、三公升之理。復參諸證人即到場處理警員李成功
    於偵訊中所證：「我們到場時只有被告在現場，被害人（指乙○○）在屋內，到
    現場我見到被告左手提著一桶汽油，另一桶倒在地上，．．．他（指被告）右手
    拿著打火機，並無作勢要點燃」等語（見上開偵查卷第二十九頁背面），倘被告
    無意灑出汽油，何需將汽油桶提在手上？益見上開油漬，確係因被告將該汽油灑
    出在被害人乙○○住宅前道路預備放火而來甚明。被告所辯不小心灑出云云，並
    不可採。
  (二)雖證人即被告之妻甲○○於本院審理中證稱：「（被告所駕駛之自用小客車）是
    中古車，車況不好，有時候會因沒有油，車子在路邊拋錨，就會請人幫忙拖吊」
    云云，及「被告幾乎每日使用，除上班代步外，還會帶小孩出去玩」、「家中沒
    有準備塑膠汽油桶」云云，然經質以「平時如何加油」之問題，證人甲○○則答
    以：「平時都開到加油站加油，偶爾才會因為車子拋錨，拿汽油桶加油，發生次
    數很少，家中才沒有汽油桶，用完的汽油桶也不會留下來」等語。由證人甲○○
    上開所證，足見被告所駕駛之車輛即使老舊，亦未達需以塑膠桶備用汽油之程度
    ，被告辯稱其經常以汽油桶臨時加油云云，已非可信。況被告係每日駕駛該車代
    步，對其車輛之油量狀況自無不知之理，衡諸常情，本無任令車輛油料耗盡卻不
    前往加油站加油之狀況發生。即便案發當日被告之自用小客車確有臨時加油之需
    ，購置一桶十公升汽油，亦已足以發動車輛檢修或前往加油站加油，何需購買汽
    油近二十公升，此亦與常理不合。是被告所辯乃臨訟卸責之詞，不足採信。
  (三)此外，上開汽油扣案時共計餘十七點八公升，經送中國石油股份有限公司採樣四
    公升檢驗結果，確屬九五無鉛汽油無誤，驗後尚餘十三點八公升等情，有採樣前
    後照片四幀、該公司九十二年十一月十八日編號ＦＲ0000000號檢驗報告
    一件附卷可佐。另有打火機一個及汽油桶二只扣案可佐。本件事證明確，被告犯
    行堪以認定。
二、核被告丙○○出言恫嚇被害人乙○○，係犯刑法第三百零五條之以加害生命之事
    恐嚇他人致生危害安全罪。又被告持打火機並潑灑汽油在被害人乙○○門前，按
    最高法院九十二年度台上字第四五七八號判決見解所認，刑法第一百七十三條第
    一項之放火燒燬現供人使用之住宅罪，須有放火燒燬之行為，為其構成要件之一
    。所謂放火，乃指故意使火力傳導於特定之目的物，使其燃燒之意。是被告丙○○將汽油潑灑於被害人乙○○住宅門口，尚未著手於點燃之引火行為，是核其所
    為，係犯刑法第一百七十三條第四項、第一項之預備放火燒燬現供人使用之住宅
    罪。公訴意旨認係犯同法第一百七十三條第三項、第一項之放火未遂罪嫌，尚有
    誤會，然前述放火預備罪與公訴意旨所認之放火未遂罪間，僅屬行為階段上之區
    分，基本犯罪事實相同，自得變更起訴法條，附此敘明。被告所犯上述二罪間，
    有目的、手段之牽連關係，應依刑法第五十五條後段之規定，從一重之恐嚇危害
    安全罪處斷。至公訴意旨認被告另涉刑法第二百七十七條第二項、第一項之殺人
    未遂罪嫌云云，然按犯罪事實應依證據認定之，無證據不得推定其犯罪事實，刑
    事訴訟法第一百五十四條定有明文。次按事實之認定，應憑證據，如未能發現相
    當證據，或證據不足以證明，自不能以推測或擬制之方法，以為裁判基礎；認定
    不利於被告之事實，須依積極證據，苟積極證據不足為不利於被告事實之認定時
    ，即應為有利於被告之認定，更不必有何有利之證據；此有最高法院四十年台上
    字第八六號、三十年上字第八一六號、四十六年台上字第一七０號判例意旨可資
    參照。經查，被告係為找尋甲○○母子下落而前往岳父乙○○住處，且潑灑汽油
    後並未引火點燃等節，已認定如前。被害人乙○○與被告為翁婿，被告主觀上又
    認定其妻甲○○係攜子返回娘家即乙○○住處，並希望岳父乙○○透露甲○○去
    向，依此情節觀之，當無致其岳父乙○○於死地之動機。況被告苟有意致被害人
    乙○○於死地，大可將汽油潑入乙○○屋內以便引燃時無法逃生，自無潑灑在被
    害人乙○○門前道路之理。是既無證據證明被告係基於殺人犯意著手潑灑汽油，
    又無其他積極證據證明被告涉有此部分罪嫌，揆諸前揭說明，本應為無罪之判決
    ，然惟公訴意旨認此部分與前開認定有罪部分間，有裁判上一罪關係，爰不另為
    無罪之諭知，附此敘明。
三、本院審酌被告並無前科，此有臺灣高等法院被告全國前案紀錄表一件在卷可查，
    素行品行良好，因其妻攜子離家，著急之餘而為本件犯行之動機、目的、手段，
    暨其潑灑汽油雖未點燃，然對被害人乙○○已構成重大威脅之犯罪所生危害，並
    考量被告與被害人乙○○間乃翁婿關係之親族情誼，與被告否認犯行之犯後態度
    等一切情狀，量處如主文所示之刑，並諭知易科罰金折算標準。又被告前未曾受
    有期徒刑以上刑之宣告，有前述前案紀錄表在卷可查，其因一時失慮，致罹刑典
    ，經此刑之宣告後，應知所警惕而無再犯之虞，本院認所宣告之刑以暫不執行為
    當，爰併宣告緩刑二年，以啟自新。至扣案之打火機一個及空塑膠桶二個，均為
    被告所有供本件犯罪所用之物，爰依刑法第三十八條第一項第二款之規定宣告沒
    收。另扣案之九五無鉛汽油十七點八公升（送驗採樣消耗四公升、剩餘十三點八
    公升）雖為被告所有供犯罪所用之物，然因係易燃物品，業經檢察官指示銷燬在
    案，有台北縣政府警察局中和分局九十二年十二月二十四日中警刑字第○九二○○五七三五一號函一件在卷可查，爰不再為沒收之諭知。此外，扣案之瓦斯罐一
    只及打火機一個，並非供本件犯罪所用之物，亦與本件犯罪無關，爰不為沒收之
    諭知，併此敘明。
據上論斷，應依刑事訴訟法第二百九十九條第一項前段、第三百條，刑法第第一百七
十三條第四項、第一項、第三百零五條、第五十五條後段、第四十一條第一項前段、
第七十四條第一款、第三十八條第一項第二款，罰金罰鍰提高標準條例第一條前段、
第二條，判決如主文。
本案經檢察官馬中琍到庭執行職務
中      華      民      國      九十三      年      三    月      三    日
                              臺灣板橋地方法院刑事第十一庭
                                  審判長法  官    談  虎
                    法  官    朱敏賢
                                        法  官    汪怡君
右正本證明與原本無異。
如不服本判決，應於判決送達後十日內向本院提出上訴狀 (應附繕本) ，上訴於
臺灣高等法院。
                                        書記官    吳河東
中      華      民      國      九十三      年      三    月      三    日
刑法第一百七十三條
放火燒燬現供人使用之住宅或現有人所在之建築物、礦坑、火車、電車或其他供水、
陸、空公眾運輸之舟、車、航空機者，處無期徒刑或七年以上有期徒刑。失火燒燬前
項之物者，處一年以下有期徒刑、拘役或五百元以下罰金。
第一項之未遂犯，罰之。
預備犯第一項之罪者，處一年以下有期徒刑、拘役或三百元以下罰金。
